高雄高等行政法院判決　　　　　　　　　　　　　　九十三年度訴字第一二六號
　　　　　　　　　　　　　　　.
　　原　　　告　汎宇國際開發有限公司
　　代　表　人　甲○○
　　訴訟代理人　丁○○
　　被　　　告　高雄縣政府
　　代　表　人　乙○○縣長
　　訴訟代理人　丙○○
右當事人間因就業服務法事件，原告不服行政院勞工委員會中華民國九十三年一月九
日勞訴字第０九二００六０六０二號訴願決定，提起行政訴訟。本院判決如左：
　　主  文
原告之訴駁回。
訴訟費用由原告負擔。
    事  實
甲、事實概要：
緣原告以偽造之診斷證明書，辦理雇主葉梅月之外籍監護工引進申辦事宜，案經行政
院勞工委員會（下稱勞委會）以民國（下同）九十二年一月二日勞職外字第０九二０
二０一００三Ｎ號函移由被告查處，嗣經被告審查屬實，乃以原告違反就業服務法第
四十條第八款之規定，於九十二年九月九日以府勞組字第０九二０一五五九０三號違
反就業服務法罰鍰處分書，依同法第六十五條第一項規定，處以原告罰鍰新臺幣（下
同）三十萬元。原告不服，提起訴願，經遭決定駁回，遂提起本件行政訴訟。
乙、兩造之聲明：
一、原告聲明求為判決：
（一）訴願決定及原處分均撤銷。
（二）訴訟費用由被告負擔。
二、被告聲明求為判決：
（一）原告之訴駁回。
（二）訴訟費用由原告負擔。
丙、兩造主張之理由：
一、原告起訴意旨略謂：
（一）本案係原告之業務員何維傑全權辦理，業務員何維傑另委由非原告員工李嘉文
      代為處理及提供葉瑞源之診斷書，事後再交付原告於九十一年十月五日檢具向
      勞委會（原告誤載為被告）提出申請，惟本事件原告完全不知情，且業務員何
      維傑所取回之診斷證明並無異狀，健保卡上亦有門診章，原告實無從得知其真
      偽，又此業務員在外行為，原告無法強力限制，被告逕自以業務員之違法行為
      視為原告之行為而以停業處分，卻未查原告亦為受害者。
（二）再者，原告由被告告知業務員何維傑以委任李嘉文偽造集團偽造雇主葉梅月父
      親之診斷證明一事，立即派人調查並退還雇主之手續費及就業安定費二萬五千
      元，又立刻將業務員何維傑解聘，主動向被告陳報原委，原告並未涉及本案，
      且為本事件之被害人，但亦極力配合被告之調查，雖行政處罰不以故意為必要
      ，惟原告已盡監督管理責任，顯有不可歸責於原告之事由，故請訴將訴願決定
      及原處分均撤銷。
二、被告答辯意旨略謂：
（一）按就業服務法第四十條第八款規定：「私立就業服務機構及其從業人員從事就
      業服務業務，不得有下列情事：八、接受委任辦理聘僱外國人之申請許可、招
      募、引進或管理事項，提供不實資料或健康檢查檢體。」同法第六十五條第一
      項規定：「違反‧‧‧第四十條第二款、第七款至第九款規定者，處新台幣三
      十萬元以上一百五十萬元以下罰鍰。」復按「人民違反法律上之義務而應受行
      政罰之行為，法律無特別規定時，雖不以出於故意為必要，仍須以過失為其責
      任條件。但應受行政罰之行為，僅須違反禁止規定或作為義務，而不以發生損
      害或危險為其要件者，推定為有過失，於行為人不能舉證證明自己無過失時，
      即應受處罰」為司法院釋字第二七五號解釋有案。
（二）本件原告接受葉梅月委託，以葉瑞源為受監護人名義，提供財團法人彰化基督
      教醫院（下稱彰化基督教醫院）之「雇主申請聘僱家庭外籍監護工專用診斷證
      明書」向勞委會申請外籍家庭監護工，惟經該醫院於九十一年十二月四日以（
      九一）彰基病歷字第九一一二００六號函復：前開診斷證明書上字跡與診治醫
      師不符。是本件原告所提供之診斷證明書為偽造不實資料足以認定。次查「雇
      主聘僱外籍勞工申請表」上受委託之私立就服務機構有原告之具名，復有其專
      業人員金崇仁之印文，則原告提供不實之診斷證明書持向勞委會申請外籍監護
      工之客觀事實足堪認定，合先敘明。
（三）原告於九十二年二月二十七日說明函稱：「本公司受葉梅月委託代向行政院勞
      工委員會申請家庭監護工乙事，係由本公司員工何維傑全權處理‧‧‧而何維
      傑君係另委請非本公司員工李嘉文代為辦理受監護人至醫院看診及取得診斷證
      明書等事宜‧‧‧並交付壹萬元予李嘉文，以為帶受監護人至醫院並取得合格
      診斷證明書之代價，蓋李嘉文宣稱伊與醫所人員關係良好、人脈廣闊，可找診
      斷標準較寬鬆之醫所看診。‧‧‧於事後查明，李嘉文並未帶受監護人去彰基
      醫院看診（以電話向葉梅月確認），而上開診斷證明書及收據皆係偽造而不實
      ‧‧‧」。由原告所陳意見，可證原告接受雇主委託辦理家庭外籍監護工之招
      募引進事宜，而其所屬從業人員何維傑卻以高額不合理代價一萬元委託李嘉文
      取得偽造不實之診斷證明書，供原告申辦外籍監護工引進業務，而發生提供不
      實資料之事實。原告對所屬從業人員及第三人李嘉文本就有適當選任、指示與
      必要抽查等監督義務，不得以無法強力限制為由而主張免責，況原告又為一申
      請許可設立之私立就業服務機構，亦屬公司組織之私法人，其從業人員因執行
      職務所為之意思表示及法律行為，效果應直接歸屬於原告，故原告對其從業人
      員執行職務行為，應直接負其法律責任。而原告接受雇主之委託辦理申請外籍
      家庭監護工之事務，原告及其從業人員應自行處理委託事務，原告所屬業務人
      員何維傑卻另委託第三者李嘉文代為處理，原告所屬從業人員使第三者代為處
      理委託事務者，依民法第五三八條第一項之規定，受任人使第三人代為處理委
      任事務者，就該第三人之行為，與就自己之行為，負同一責任。本件原告未盡
      到監督注意義務，注意取得文件過程之合法性與合理性及是否以一般正常管道
      申請取得，並加以審視取得文件之真實性，卻任由違法情事發生，其主觀上之
      過失責任條件已具，復未能具體舉證證明自己已盡監督注意義務無過失，依據
      前揭司法院釋字第二七五號解釋，即應受處罰，是以，本案被告以原告違反就
      業服務法第第四十條第八款規定，依同法第六十五條第一項規定，處以三十萬
      元罰鍰，並無不當，故本件原告之訴非有理由，請判決駁回之。
    理  由
一、按「私立就業服務機構及其從業人員從事就業服務業務，不得有下列情事：‧‧
    ‧。八、接受委任辦理聘僱外國人之申請許可、招募、引進或管理事項，提供不
    實資料或健康檢查檢體。」、「違反第五條第一項、第二項第一款、第四款、第
    五款、第三十四條第二項、第四十條第二款、第七款至第九款規定者，處新臺幣
    三十萬元以上一百五十萬元以下罰鍰。」就業服務法第四十條第八款及第六十五
    條第一項分別定有明文。又對於申請聘僱外國人工作，我國係採申請許可制，主
    管機關係將申請者之資格條件與外國人之工作類別、項目、人數、期間及工作地
    點均列為須經許可內容；而私立就業服務機構，係受雇主委任，以協助其辦理聘
    僱外國人之申請許可、招募、引進或管理等事項，並其機構經營之業務種類須依
    法規定，機構內並須設有相關之專業人員，且應依規定備置及保存各項文件資料
    ，以供主管機關檢查等，為就業服務法第三十五條、三十六條、三十九條所明定
    ，而為期達到外國人就業符合立法管制之目的，同法第四十條並定有私立就業服
    務機構及其從業人員從事相關業務之禁止規定，是私立就業服務機關若受委任為
    申請人代為辦理申請聘僱外國人工作時，即負有不得違反就業服務法第四十條禁
    止規定之義務，合先敘明。
二、經查，本件原告受雇主葉梅月委託，向勞委會申請外籍家庭監護工，以照顧受監
    護人葉瑞源（即葉梅月之父親），而原告之業務員何維傑另委由李嘉文代為處理
    提供葉瑞源之診斷證明書，再交付原告於九十一年十一月五日檢具向勞委會提出
    申請聘僱外籍家庭監護工，案經彰化基督教醫院函復勞委會職業訓練局，有關葉
    瑞源之診斷證明書非其所開出，勞委會乃函移被告查處，嗣經被告審查屬實，遂
    以原告違反就業服務法第四十條第八款之規定，依同法第六十五條第一項規定，
    處以原告罰鍰三十萬元等情，為雙方所不爭，復有彰化基督教醫院九十一年十二
    月四日（九一）彰基病歷字第九一一二００六號函、勞委會九十二年一月二日勞
    職外字第０九二０二０一００三Ｎ號函及被告九十二年九月九日府勞組字第０九
    二０一五五九０三號違反就業服務法罰鍰案件處分書等（皆為影本）附於原處分
    卷可稽，洵堪信實。
三、原告雖訴稱：本件係原告之業務員何維傑全權辦理，何維傑另委由非原告員工李
    嘉文代為處理及提供葉瑞源之診斷書，事後再交付原告檢具提出申請，原告完全
    不知情，且該診斷證明書並無異狀，健保卡上亦有門診章，原告實無從得知其真
    偽，又此業務員在外行為，原告無法強力限制，原告於知悉何維傑委任李嘉文偽
    造集團偽造雇主葉梅月父親之診斷證明書一事，立即派人調查並退還雇主之手續
    費及就業安定費二萬五千元，又立刻將業務員何維傑解聘，並主動向被告陳報原
    委，原告已盡監督管理責任，顯有不可歸責於原告之事由云云。
四、惟按「人民違反法律上之義務而應受行政罰之行為，法律無特別規定時，雖不以
    出於故意為必要，仍須以過失為其責任條件。但應受行政罰之行為，僅須違反禁
    止規定或作為義務，而不以發生損害或危險為其要件者，推定為有過失，於行為
    人不能舉證證明自己無過失時，即應受處罰。」業經司法院釋字第二七五號解釋
    在案。經查，本件外籍家庭監護工之申請人葉梅月及受監護人葉瑞源係居住於高
    雄縣市，而原告之業務員何維傑所提出之受監護人葉瑞源診斷證明書，卻係由彰
    化基督教醫院所開具，衡諸常情，受監護人葉瑞源捨近求遠開具該診斷證明書，
    就其真實性本即令人啟疑；復觀之申請人葉梅月向被告所提出之陳述意見書略謂
    ：「‧‧‧。故我請外勞仲介公司何維傑先生，委託何先生全權處理，申請外籍
    監護工手續，當時何維傑先生稱有合法管道可代申請所需之家庭監護工及需手續
    代辦費新台幣參萬五千元。本人信其所述為真且係合法程序，是除當場給付貳萬
    五千元予何某人外，另亦將何某所需之所有相關文件（健保卡、身份證影本、戶
    籍謄本影本）交付。‧‧‧。」等語，此有該陳述意見書影本附於原處分卷可憑
    ，足見原告之業務員何維傑事實上並未帶受監護人葉瑞源前去彰化基督教醫院掛
    號就診，其明知受監護人不符申請資格，竟收集健保卡等相關資料，而取得偽造
    之診斷證明書，用以申請外籍家庭監護工，難謂無違章行為之故意。又按民法第
    二百二十四條規定：「債務人之代理人或使用人，關於債之履行有故意或過失時
    ，債務人應與自己之故意或過失負同一責任。但當事人另有訂定者，不在此限。
    」準此，原告對於其所屬業務員之主觀歸責責任，亦應負同一責任，職故，原告
    仍難解免違章之責。再者，原告為專業之私立就業服務機構，專門從事外籍勞工
    或家庭監護工之仲介服務，則其對申請外籍監護工所必須之巴氏量表，其評分之
    項目及合格分數當甚為瞭解；即必須是該開立之醫師對該病患之症狀及病情曾予
    診治，或有完足之診治病歷，始得予以評分開立，並非由其所屬業務員收取健保
    卡等資料即可取得，此亦為具有專業能力之原告所能注意，是縱原告非明知該診
    斷證明書為偽造，然其亦有應注意，並能注意而不注意之過失。況就業服務法第
    四十條第八款乃對私立就業服務機構及其從業人員規範於接受委任辦理聘僱外國
    人之申請許可、招募、引進或管理事項，不得提供不實資料或健康檢查檢體之禁
    止規定，並不以發生損害或危險為必要；是原告受葉梅月委任向勞委會申請外籍
    家庭監護工所附受監護人葉瑞源之診斷證明書既屬虛偽，則其有違反此禁止規定
    之行為甚明，而依前開所述，原告就其提出系爭偽造之診斷證明書實有過失，則
    依上述過失推定原則，自應認原告就本件違章行為係有過失。故原告爭執其無過
    失云云，尚難採取。準此，被告以原告違反就業服務法第四十條第八款之規定，
    依同法第六十五條第一項規定處以罰鍰三十萬元，並無不合。
五、綜上所述，原告之主張，不足為採。被告處以原告罰鍰三十萬元，並無違誤，訴
    願決定予以維持，亦無不合。從而，本件原告之訴為無理由，應予駁回。
據上論結，本件原告之訴為無理由，爰依行政訴訟法第一百九十五條第一項後段、第
九十八條第三項前段，判決如主文。
中　　　華　　　民　　　國    九十三　　年　  　四　　　月　　二十七　　日
                              高雄高等行政法院第二庭
                                          審判長法官  呂佳徵
                                          法      官　蘇秋津
                                          法      官　林勇奮
右為正本係照原本作成。
如不服本判決，應於判決送達後二十日內向本院提出上訴書狀，其未表明上訴理由者
，應於提起上訴後二十日內向本院提出上訴理由書（須按對造人數附繕本）；如於本
判決宣示或公告後送達前提起上訴者，應於判決送達後二十日內補提上訴理由書（須
附繕本）。未表明上訴理由者，逕以裁定駁回。
提起上訴應預繳送達用雙掛號郵票七份（每份三十四元）。
中　　　華　　　民　　　國    九十三　　年　  　四　　　月　　二十七　　日
                                          法院書記官  黃玉幸
